【裁判字號】    92,交易,52
【裁判日期】    921028
【裁判案由】    公共危險等
【裁判全文】
臺灣宜蘭地方法院刑事判決                          九十二年度交易字第五二號
    公  訴  人  臺灣宜蘭地方法院檢察署檢察官
    被      告  乙○○
右列被告因公共危險等案件，經檢察官提起公訴（九十二年度偵字第五四三號），本
院判決如左：
    主  文
乙○○服用酒類，不能安全駕駛動力交通工具而駕駛，處拘役拾日，如易科罰金，
以佰元折算壹日；又因過失傷害人，處拘役伍拾日，如易科罰金，以佰元折算壹
日。應執行拘役柒拾日，如易科罰金，以佰元折算壹日。
    事  實
一、乙○○於民國九十一年七月二十一日下午四時許在宜蘭縣宜蘭市七結區某小吃部
    ，飲用啤酒二杯後，明知其酒後已無安全駕駛動力交通工具之能力，仍於酒醉後
    駕駛車牌號碼ＩＷ─一六七三號自用小客車，沿宜蘭縣台七線由員山往粗坑方向
    行駛，，於同日下午四時五十分許行經台七線與內城路無號誌交岔路口時，本應
    注意行經無號誌之交岔路口，應減速慢行，作隨時停車之準備，且依當時情形，
    天候晴朗、日間自然光線、路面乾燥、無缺陷及障礙物、視距良好，並無不能注
    意之情事，竟疏於注意，猶以時速約五十公里之速度行經上開交岔路口，適有顏
    志成駕駛車牌號碼Ｕ三─○一六二號自用小客車，搭載甲○○，沿台七線自對向
    車道行駛而來，於行經上交岔路口擬左轉進入內城路，亦疏未注意而跨及分向限
    制線提前左轉不當，致兩車發生碰撞。甲○○因而受有腹部鈍傷併內出血、右側
    脛骨骨折之傷害；丁○○則受有胸部挫傷之傷害，乙○○於肇事後，於警員到場
    後當場承認其為肇事者而自願接受裁判，乙○○並至財團法人天主教靈醫會羅東
    聖母醫院（下稱聖母醫院）抽血檢驗，其血液酒中精濃度為九九ＭＧ／ＤＬ，約
    為呼氣測試法吐氣所含酒精濃度每公升零點四九五毫克。
二、案經甲○○、丁○○訴由宜蘭縣警察局宜蘭分局報請臺灣宜蘭地方法院檢察署檢
    察官偵查起訴。
    理  由
一、訊據被告乙○○固坦承於飲酒後，駕駛車牌號碼ＩＷ─一六七三號自用小客車，
    於前開時、地，與告訴人丁○○駕駛之車牌號碼Ｕ三─○一六二號自用小客車發
    生碰撞，惟矢口否認有過失傷害及酒醉後不能安全駕駛動力交通工具等犯行，並
    辯稱：伊在交岔路口一百公尺遠就看到告訴人的車子很快開過來，但由於前方是
    交岔路口，為了避免右側有機車或汽車駛出，所以伊偏向內側車道，當時以時速
    不到五十公里之速度行駛，而告訴人當時臨時左轉伊根本閃避不及云云。然查：
  (一)告訴人丁○○前開時、地，駕駛車牌號碼Ｕ三─○一六二號自用小客車，於擬左
    轉進入內城路時，與被告駕駛之自用小客車發生碰撞等情，業據告訴人丁○○指
    訴綦詳。而上開車禍現場情形，台七線係雙向四線道，道路中央劃有分向限制線
    ，該路段限速時速六十公里，台七線與內城路口交岔路口係無號誌交岔路口，有
    道路交通事故調查報告表、現場照片六幀附卷可證。而依現場照片所示，被告駕
    駛之自用小客車車頭毀損，告訴人駕駛之自用小客車則車頭右前方嚴重凹陷毀損
    ，車禍後現場刮地痕距離台七線接近粗坑方向路口二點一公尺，車窗散落物掉落
    於台七線接近粗坑方向路口處，參以證人丙○○○○於本院調查中證稱：車禍後
    交岔路口中心沒有散落物，只有一大型散落物就是告訴人車子車窗玻璃，掉落的
    位置在被告自小客車後方，是在台七線往粗坑方向，而只有告訴人的車子受撞擊
    後引擎已經落地，而被告的車子保險桿、引擎、底盤都沒有接觸地面，所以現場
    刮地痕係告訴人的車子等語（參見本院九十二年八月一日訊問筆錄）。綜以前開
    證人丙○○○○證詞及車禍後現場刮地痕、散落物等位置，足堪認定本件車禍撞
    擊點應在前開交岔路口而距離台七線靠近粗坑路口二點一公尺處，即現場告訴人
    駕駛之自用小客車遺留刮地痕起點處。而按汽車駕駛人行經無號誌之交岔路口，
    應減速慢行，作隨時停車之準備，道路交通安全規則第九十三條第一項第三款定
    有明文，參以被告於本院審理中自承：伊在交岔路口一百公尺遠就看到告訴人的
    車子很快開過來，但由於前方是交岔路口，為了避免右側有機車或汽車駛出，所
    以伊偏向內側車道等語（參見本院九十二年十月十四日審判筆錄），則被告明知
    前方係交岔路口，係行駛於台九線及內城路之車輛交會處，本應注意行經交岔路
    口車輛之行車動態，被告既自承於交岔路口前方一百公尺目睹告訴人駕駛之自小
    客車自對向行駛而來，自應遵守前開規定，且依當時情形，天候晴朗、日間自然
    光線、路面乾燥、無缺陷及障礙物、視距良好，並無不能注意之情事，有前開道
    路交通事故調查報告表可稽，被告竟疏於注意，未減速慢行，作隨時停車之準備
    ，其駕駛行為顯有過失。
  (二)按汽車駕駛人於飲酒後，其吐氣所含酒精濃度超過每公升零點二五毫克或血液中
    酒精濃度超過百分之零點零五以上者，不得駕駛，道路交通安全規則第一百十四
    條第二款定有明文。被告於肇事後，經送聖母醫院抽血，其血液酒精濃度為九九
    ＭＧ／ＤＬ，經換算後約為呼氣測試法吐氣所含酒精濃度每公升零點四九五毫克
    ，有卷附酒聖母醫院緊急生化檢驗單一紙可佐。而飲酒後酒精會使人之自主神經
    系統產生亢奮與認知功能的暫時性缺損，且酒後駕車之駕駛人對於移動景物的追
    蹤能力、經強光照射後恢復視力、監視四周之注意力，均較平時缺乏，而依被告
    肇事當時之客觀情狀，並無不能注意之情事，被告未能注意交岔路口上車輛行車
    動態，而與告訴人駕駛之自用小客車發生撞擊，顯見被告肇事當時確係酒後導致
    注意力無法集中，對於交通號誌或指揮之遵守能力已有欠缺，並已達酒醉無法安
    全駕駛之程度堪予認定。
  (三)又按汽車行駛至交岔路口，轉彎車應先讓直行車先行，於左轉彎時，應距交岔路
    口三○公尺前顯示方向燈或手勢，行至交岔路口中心處左轉，並不得占用來車道
    搶先左轉，道路交通安全規則第一百零二條第一項第四款、第六款分別定有明文
    。而依前開道路交事故調查報告表所示，告訴人駕駛自用小客車跨越道路方向限
    制線提前左轉，而告訴人丁○○並自承當時停於分向限制線上待轉等情（參見本
    院九十二年十月十四日審判筆錄），則告訴人丁○○駕駛自用小客車至交岔路口
    ，未停讓直行車即被告駕駛之自用小客車先行，而跨越分向限制線占用來車車道
    搶先左轉，其駕駛行為亦有過失，惟此並無得解免被告應負過失之責。再本件經
    送請台灣省基宜區車輛行車事故鑑定委員會鑑定之結果，亦認「一、丁○○駕駛
    自小客車行經無號誌岔路口，跨及分向限制線提前左轉不當，致與迎面直行林（
    尤清）車撞及，為肇事主因。二、乙○○酒精濃度過量駕駛自小客車行經無號誌
    岔路口，未減速慢行致與顏（成志）車撞及，為肇事次因。」有該委員會九十二
    年四月十六日基宜鑑字第九二○一六○號函所附鑑定意見書在卷可佐。
  (四)本件告訴人甲○○因而受有腹部鈍傷併內出血、右側脛骨骨折之傷害；丁○○則
    受有胸部挫傷之傷害，有財團法人羅許基金會羅東博愛醫院出具之診斷證明書二
    紙附卷可證，則告訴人甲○○、丁○○所受之傷害與被告之過失行為間，顯有相
    當因果關係。綜上所陳，本件事證明確，被告犯行至堪認定，應依法論科。
二、核被告乙○○其所為，係犯刑法第一百八十五條之三公共危險罪、同法第二百八
    十四條第一項前段過失傷害罪。被告以一駕車行為，同時致告訴人甲○○、丁○○受傷，為想像競合犯，應從一過失傷害罪論處，被告於飲酒後已不能安全駕駛
    而酒醉駕車，已如前述，應依道路交通管理處罰條例第八十六條第一項規定加重
    其刑。被告於肇事後，於有偵查犯罪之公務人員到場時，自動向警承認為肇事者
    ，自首並表示願意接受裁判，業據證人即警員莊志強證述在卷（參見本院九十二
    年八月一日訊問筆錄），並有宜蘭縣警察局宜蘭分局自首調查表一紙附卷可證，
    應依刑法第六十二條前段自首之規定減輕其刑，並先加後減之。被告所犯上開公
    共危險罪與過失傷害二罪間，犯意各別，構成要件互殊，應予分論併罰。爰審酌
    被告於飲酒後駕駛汽車，並致他人傷害，對於道路交通造成莫大之危險，及雙方
    之過失程度、被害人所受傷害，及被告犯罪後之態度等一切情狀，分別量處如主
    文所示之刑，及均諭知易科罰金之折算標準，並定其應執行之刑及易科罰金之折
    算標準，以示懲儆。
據上論斷，應依刑事訴訟法第二百九十九條第一項前段，刑法第一百八十五條之三、
第二百八十四條第一項前段、第六十二條前段、第四十一條第一項前段、第五十一條
第六款，道路交通管理處罰條例第八十六條第一項，罰金罰鍰提高標準條例第一條前
段、第二條判決如主文。
本案經檢察官吳慧蘭到庭執行職務
中      華      民      國    九十二    年      十      月    二十八    日
                                  臺灣宜蘭地方法院交通法庭
                                        審判長法  官  林  惠  玲
                                              法  官  郭  顏  毓
                                              法  官  辜  漢  忠
右正本證明與原本無異。
如不服本判決，應於判決送達後十日內向本院提出上訴狀( 應附繕本 )。
                                              書記官  林  秀  麗
中      華      民      國    九十二    年      十      月    三十      日
附錄本案論罪科刑法條全文：
刑法第一百八十五條之三
服用毒品、麻醉藥品、酒類或其他相類之物，不能安全駕駛動力交通工具而駕駛者，
處一年以下有期徒刑、拘役或三萬元以下罰金。
刑法第二百八十四條第一項
因過失傷害人者，處六月以下有期徒刑、拘役或五百元以下罰金，致重傷者，處一年
以下有期徒刑、拘役或五百元以下罰金。


司法院資訊處製作；財團法人民間司法改革基金會備份。
